臺灣高等法院臺中分院民事裁定　　　　　100年度重再字第2號
聲　請　人　王滋林
相　對　人　新美光股份有限公司
法定代理人　李正美
相　對　人　理光化工股份有限公司
法定代理人　李聰達
上列當事人間請求損害賠償事件，聲請人對於中華民國99年12月
15日本院99年度重再字第5號裁定，聲請再審，本院裁定如下：
    主  文
再審之聲請駁回。
再審聲請費用由再審聲請人負擔。
      理  由
一、按再審之訴，應於30日之不變期間內提起。前項期間自判決
    確定時起算，判決於送達前確定者，自送達時起算；其再審
    理由發生或知悉在後者，均自知悉時起算。但自判決確定後
    已逾5年者，不得提起，民事訴訟法第500條第1項、第2項定
    有明文。本件聲請人對本院99年度重再字第5號裁定（下稱
    前案確定裁定）聲請再審，該前案確定裁定係駁回聲請人再
    審之聲請，聲請人不服提起抗告，經最高法院以100年度台
    抗字第151號裁定駁回抗告，該裁定於100年3月11日送達於
    聲請人之代理人林政憲律師、吳絮琳律師、黃呈璁律師，該
    前案裁定於該日確定，聲請人於100年4月7日提起本件再審
    之聲請，尚未逾30日之不變期間，合先敘明。
二、本件聲請意旨略以：
  1.再審理由時起算。聲請人於98年11月16日始知悉前訴訟程序
    事實審言詞辯論終結前已存在之空照圖，並於同年12月10日
    對前揭95年度重再更(二)字第1號判決提起再審之訴，未逾30
    日不變期間甚明，是原確定裁定泛稱已逾該再審期間云云，
    顯有民事訴訟法第507條準用第496條第1項第1款所定適用法
    規之重大錯誤；經查，上開空照圖係屬林務局農林航空測量
    所於80年4月18日依其例行性職務所拍攝且依規定存放歸檔
    ，然此項林務局例行性之空拍職務並非為一般人民所知稔，
    且聲請人如欲取得此項空照圖政府資訊，依政府資訊公開法
    第9條至第17條之規定，必待填具申請書並俟政府機關核准
    閱覽、抄錄或攝影後，始得提出於前訴訟程序供受訴法院審
    酌，是該項空照圖證物於聲請人依法申請閱覽前，自屬前訴
    訟程序中已存在而為當事人無法知悉且未經斟酌之證物。復
    查，聲請人係於98年11月16日始知悉該空照圖之存在，此有
    林務局臺灣地區航攝影像申請單可稽，足證聲請人於98年12
    月10日執該空照圖對於鈞院95年度重再更(二)字第l號判決提
    起再審之訴，自聲請人知悉時起，僅經過24日，核屬於30日
    不變期間內所提起者。是原確定裁定泛稱聲請人提出再審之
    訴已逾30日云云，顯有適用民事訴訟法第500條第1項之重大
    違誤，聲請人依民事訴訟法第507條準用第496條第1項第1款
    之規定聲請再審，自無不合。
  2.民事訴訟法第500條第2項但書所定5年再審期間之計算，於
    迭次聲請再審之場合，應以前次提起再審之訴確定之日起算
    ，並非自原判決確定時起算，此為司法院及最高法院歷來之
    統一見解。詎原確定裁定逕以後者為認定之準據，其適用法
    規顯有重大違誤。再按「再審之訴，實質上為前訴訟程序之
    再開或續行…」、「再審之訴實質上為前訴訟程序之再開或
    續行，法院應就再開之程序在再審原告聲明不服之範圍內，
    依關於各審級訴訟程序之規定，按前訴訟程序終結時之程序
    繼續進行，其續行訴訟程序之方法及應遵行之程序，與一般
    訴訟無異。」有有最高法院68年台上字第764號判例、司法
    院（81）廳民一字第2264號函可稽。本院90年度重上字第57
    號判決雖經最高法院以92年度台上字第272號裁定駁回上訴
    而告確定，惟該確定判決既迭經聲請人提起再審，即本院92
    年度重再字第5號、95年度重再更(二)字第1號判決，按前揭最
    高法院判例及司法院函釋見解之揭旨，基於再審之訴之本質
    ，92年度重再字第5號及95年度重再更(二)字第1號此二後開判
    決實屬再開、續行前90年度重上字第57號判決之訴訟程序，
    是於95年度重再更(二)字第1號判決確定後5年內，前諸訴訟程
    序均無從確定，更遑論起算該5年之再審期間；此外，併參
    酌前揭決議揭旨，該5年期間乃應自聲請人最近一次再審判
    決之確定日，即自95年度重再更(二)字第1號判決於96年6月5
    日送達聲請人時起算，是迄98年12月10日聲請人提起再審之
    訴時，仍未達於5年之度。詎料原確定裁定竟恣以90年度重
    上字第57號判決確定之日為5年再審期間之起算時點，綜上
    判解可知，其適用民事訴訟法第500條第2項但書所持見解，
    不僅違背再審之訴之本質，亦與最高法院歷年來統一判解存
    有重大歧異，顯有適用法規之重大錯誤，聲請人自得依民事
    訴訟法第507條準用第496條第1項第1款之規定聲請再審。
三、按再審之訴，應於三十日之不變期間內提起。前項期間自判
    決確定時起算，判決於送達前確定者，自送達時起算；其再
    審之理由發生或知悉在後者，自知悉時起算。但自判決確定
    後已逾五年者，不得提起。民事訴訟法第500條第1項、第2
    項定有明文。本件再審聲請人以其於98年12月10日提出之林
    務局農林航空測量所空照圖（以下簡稱空照圖）雖係於80年
    4月18日所拍攝，然聲請人於98年11年16日始知悉，並依法
    定程序才取得，因而主張發現未經斟酌之證物，且以如經斟
    酌可受較有利益之裁判，對本院95度重再更(二)字第1號判決
    提起再審之訴，自聲請人知悉時起，僅經過24日，核屬不變
    期間內所提起者，原確定裁定竟泛稱聲請人提出之再審之訴
    已逾30日云云，顯有適用民事訴訟法第500條第1項之重大違
    誤云云；無非以民事訴訟法第500條第2項之5年再審期間之
    計算，在迭次聲請再審之場合，應以前次提起再審之訴確定
    之日起算，並非自原判決確定時起算等語為論據。惟查，民
    事訴訟法第500條第2項明定，前項（指同條第1項）之期間
    ，自「判決確定」時起算，所謂判決確定，係指該事件之訴
    訟程序終結後所為之判決確定而言。況且法律規定，判決確
    定後，當事人始得對該確定判決提起再審之訴，至於嗣後之
    再審之訴所進行之訴訟程序，除再審編別有規定外，準用關
    於各該審級訴訟程序之規定（民事訴訟法第505條規定）係
    指提起再審後，各審級之訴訟程序進行，應依各該審級之規
    定進行而言，並非已確定之判決之訴訟程序可因提起再審之
    訴而不確定，亦非已判決確定之事件，其訴訟程序可因再審
    而繼行或延續，導致判決不確定。聲請人以其對於本院90年
    度重上字第57號確定判決，迭次提起再審之訴或聲請再審，
    歷經92年度重再字第5號、95年度重再更(二)字第1號、96年度
    重再字第17號等判決，均持續提起再審之訴，上開聲請人以
    發現新證物對於本院95年度重再更(二)字第1號而言，係在判
    決確定後五年內提起，故前諸訴訟程序均無從確定，更遑論
    起算該5年之再審期間云云，依上述理由，聲請人之主張顯
    不合法律之規定本旨。因之聲請人所謂其自最近一次再審判
    決確定之日，即95年度重再更(二)字第1號判決於96年6月5日
    送達於聲請人時起算，迄98年12月10日聲請人提起再審之訴
    時（指本院98年度重再字第13號），仍未達於5年之度等語
    ，即不足取。本院前案（即99年度重再字第5號），以聲請
    人對本院98年度重再字第13號之再審之訴或為不合法或顯無
    理由而駁回聲請人之再審聲請，即無民事訴訟法第496條第1
    項之情事。聲請人引述之最高行政法院94年8月份之庭長法
    官聯席會議決議，於民事訴訟事件不能適用；最高法院68年
    台上字第764號判例，及司法院（81）廳民一字第2264號函
    ，亦係就民事訴訟法第505條所為之闡釋，與同法第500條第
    1 、2項之規定無關。又聲請人既非依民事訴訟法第496條第
    1項第5款、第6款或第12款之規定聲請或提起再審之訴，自
    應受同法第500第1、2項規定之限制。並此敘明。
四、又聲請再審之聲明第二項，對本院98年度重再字第13號確定
    裁定、96年度重再字第17號判決、95年度重再更(二)字第1號
    、92年度重再字第5號、90年度重上字第57號確定判決所為
    之聲明請求廢棄云云。經查聲請人對本院90年度重上字第57
    號判決提起上訴，經最高法院92年度台上字第272號裁定駁
    回其上訴，該裁定於92年2月27日送達其所委任之訴訟代理
    人黃麗蓉律師；其對本院92年度重再字第5號判決提起上訴
    ，經最高法院93年度台上字第442號裁定駁回其上訴，該裁
    定於93年3月25日送達其所委任之訴訟代理人林政憲律師、
    黃金珠律師、何一芃律師；其對本院95年度重再更(二)字第1
    號判決提起上訴，經最高法院96年度台上字第1092號裁定駁
    回其上訴，該裁定於96年6月5日送達其所委任之訴代理人林
    政憲律師、葉鞠萱律師；其對本院98年度重再字第13號裁定
    提起抗告，亦經最高法以99年度台抗字第200號裁定駁回抗
    告，該裁定於99年3月25日送達於聲請人同居之子代收，均
    有送達證書在卷可稽，聲請人於100年4月7日提起本件再審
    之聲請，均已逾30日之不變期間；自非合法。且其對本院90
    年度重上字第57號確定判決，經最高法院92年度台上字第27
    2號裁定駁回上訴，該裁定於92年2月27日已送達於聲請人委
    任之訴訟代理人黃麗蓉律師，距98年10月10日提起再審之訴
    時，亦已逾五年期間，均不合法。本院99年度重再字第5號
    因之裁定駁回聲請人之再審聲請，並無違誤。又依民事訴訟
    法第498條之1規定，再審之訴，法院認無再審理由，判決駁
    回後，不得以同一事由，對於原確定判決或駁回再審之訴之
    確定判決，更行提起再審之訴。本件聲請人，以同一理由，
    一再聲請再審，亦不應准許。
五、綜上所述，本院確定裁定並無民事訴訟法第496條第1項第1
    款適用法規顯有錯誤之情事，再審之聲請或不合法，或無理
    由，爰依民事訴訟法第507條、第502條、第95條、第78條，
    裁定如主文。
中    華    民    國   100    年    7     月    18    日
                民事第三庭    審判長法  官  陳照德
                                    法  官  曾謀貴
                                    法  官  朱  樑
以上正本係照原本作成。
如不服本裁定應於裁定送達後10日內向本院提出抗告理由狀（須
按他造人數附具繕本），並繳納抗告裁判費新台幣1,000元。
                                    書記官  茆亞民
中    華    民    國   100    年    7     月    19    日